【裁判字號】    99,交聲,2116
【裁判日期】    990527
【裁判案由】    聲明異議
【裁判全文】
臺灣臺中地方法院交通事件裁定        99年度交聲字第2116號
原處分機關  交通部公路總局臺中區監理所豐原監理站
異  議  人  甲○○
即受處分人
上列受處分人因違反道路交通管理處罰條例案件，對於交通部公
路總局臺中區監理所豐原監理站於民國99年5月14日所為之處分
（豐監稽違字第裁63-HD0000000號裁決書），聲明異議，本院裁
定如下：
    主    文
原處分關於罰鍰新台幣肆萬伍仟元部分撤銷。
前項撤銷部分，甲○○不罰。
    理    由
一、原處分旨略以：異議人即受處分人甲○○（下稱受處分人）
    於民國98年5月1日酒駕車牌號碼G75-561號重機車，在臺中
    縣后里鄉○○路205號前處，因「酒後駕車經警方測得呼氣
    酒精值為0.91mg/L，超過標準值0.25mg/L」違規，為臺中縣
    警察局大甲分局員警以中縣警交字第HD0000000號舉發違反
    道路交通管理事件通知單舉發。本案因酒駕違規涉公共危險
    罪，業經臺灣臺中地方法院檢察署緩起訴處分確定，且法務
    部函釋不起訴處分包括緩起訴處分，原處分機關爰依行政罰
    法第2條第1款、第26條第1項後段但書及第2項規定，暨道路
    交通管理處罰條例第35條第1項第1款為裁罰，裁罰鍰新臺幣
    （下同）45,000元，吊扣重機車駕駛執照12個月（已執行吊
    扣），施以道路安全講習。逾期則依裁決書處罰主文規定處
    分等語。
二、本件異議意旨略以：伊捐款5萬元，惟原處分機關又依道路
    交通管理處罰條例第35條第1項裁罰酒駕違規罰鍰45,000元
    ，有違行政罰法第26條規定一事不二罰之立法意旨，且行政
    罰法第26條文並無緩起訴處分之規定，請求撤銷原處分有關
    罰鍰部分等語。
三、經查：
（一）按汽車駕駛人，駕駛汽車經測試檢定有酒精濃度超過規定
      標準者，處15,000元以上60,000元以下罰鍰，並當場移置
      保管其車輛及吊扣其駕駛執照1年；汽車駕駛人有飲用酒
      類後其吐氣所含酒精濃度超過每公升0.25毫克以上者，不
      得駕車；汽車駕駛人，因違反本條例及道路交通安全規則
      之規定，受吊扣或吊銷駕駛執照處分時，吊扣或吊銷其持
      有各級車類之駕駛執照，道路交通管理處罰條例第35條第
      1項第1款、第68條、道路交通安全規則第114條第2款與違
      反道路交通管理事件統一裁罰標準表分別定有明文。次按
      94年2月5日公布，95年2月5日施行之行政罰法第26條規定
      ，「一行為同時觸犯刑事法律及違反行政法上義務規定者
      ，依刑事法律處罰之。但其行為應處以其他種類行政罰或
      得沒入之物而未經法院宣告沒收者，亦得裁處之。前項行
      為如經不起訴處分或為無罪、免訴、不受理、不付審理之
      裁判確定者，得依違反行政法上義務規定裁處之。」即所
      謂一事不二罰原則，探究其立法目的，無非以一行為同時
      觸犯刑事法律及違反行政法上義務規定時，由於刑罰與行
      政罰同屬不法行為之制裁，而刑罰之懲罰作用較強，依刑
      事法律處罰即足資警惕，實無一事二罰再處行政罰之必要
      ，但罰鍰以外之沒入或其他種類行政罰，因兼具維護公共
      秩序之作用，為達行政目的，行政機關仍得併予裁處。而
      緩起訴處分並附條件為捐款命令乃刑事處分，行政機關即
      不得對同一行為再課以行政罰鍰（臺灣高等法院暨所屬法
      院96年法律座談會刑事類提案第36號研討結果參照）。
（二）受處分人於上開時、地，駕駛前揭重機車，因「酒後駕車
      經警方測得呼氣酒精值為0.91mg/L，超過標準值0.25mg/L
      」之違規，為警以其違反道路交通管理處罰條例第35條第
      1項第1款規定，以中縣警交字第HD0000000號舉發違反道
      路交通管理事件通知單舉發等事實，為受處分人所自承，
      且有舉發違反道路交通管理事件通知單影本1紙在卷可憑
      。本件受處分人上開酒後駕車除構成道路交通管理處罰條
      例第35條第1項第1款之交通違規事由外，亦已合於刑法第
      185條之3服用酒類不能安全駕駛動力交通工具而駕駛罪之
      構成要件，經臺灣臺中地方法院檢察署檢察官以98年度速
      偵字第1838號為緩起訴處分，而應向財團法人台中市私立
      甘霖社會福利慈善事業基金會支付50,000元，且已履行完
      畢，有臺灣臺中地方法院檢察署檢察官執行緩起訴處分命
      令通知書及財團法人台中市私立甘霖社會福利慈善事業基
      金會緩起訴處分金收據等影本各1紙附卷可稽，依上開說
      明，原處分關於罰鍰45,000元部分，依行政罰法第26條第
      1 項前段規定，既已依刑事法律處罰之，自無再依道路交
      通管理處罰條例第35條第1項第1款裁處行政罰鍰之餘地，
      受處分人據以聲明異議為有理由。
（三）至原處分機關援引法務部95年5月25日法律字第095070039
      3號函雖謂：行政罰法第26條第2項所稱「不起訴處分」包
      括「緩起訴處分」在內等語。惟行政罰法於94年2月5日公
      布時，刑事訴訟法早於91年2月6日即已增訂公布關於緩起
      訴處分之規定。換言之，在行政罰法第26條立法之時，刑
      事訴訟法已有緩起訴之制度，然行政罰法第26條明文列舉
      不起訴處分、無罪、免訴、不受理判決、不付審理之裁判
      ，卻未將緩起訴處分列入，顯係有意排除緩起訴處分之適
      用；況行政罰法第26條第2項之規定，係課予人民不利益
      之羈束處分，自須法有明文始得為之，茲行政罰法第26條
      第2項，既未明列「緩起訴處分」，自不得逕就性質不盡
      相同之「不起訴處分」為擴張解釋，以作為處罰之依據。
四、綜上所述，原處分機關上開罰鍰之行政裁罰，即有未洽，受
    處分人就此部分之異議，為有理由，故就此部分之原處分應
    予撤銷，另由本院為受處分人不罰之諭知。至於原處分機關
    所為吊扣機車駕駛執照12個月及施以道安講習之行政裁罰，
    受處分人並未就該部分聲明異議，自不在本院應予審理之範
    圍，附此敘明。
五、據上論斷，應依道路交通管理處罰條例第87條第2項，道路
    交通案件處理辦法第20條規定，裁定如主文。
中    華    民    國    99    年    5     月    27    日
                        交通法庭  法  官  劉國賓
以上正本證明與原本無異。
如不服本裁定，應於收受送達後5日內向本院提出抗告狀。（應
附繕本）
                                  書記官  張隆成
中    華    民    國    99    年    5     月    27    日

司法院資訊處製作；財團法人民間司法改革基金會備份。
